【裁判字號】    89,訴,939
【裁判日期】    900525
【裁判案由】    懲治盜匪條例
【裁判全文】
臺灣彰化地方法院刑事判決                          八十九年度訴字第九三九號
    公  訴  人  臺灣彰化地方法院檢察署檢察官
    被      告  丁○○
    指定辯護人  本院公設辯護人  丙○○
右列被告因懲治盜匪條例案件，經檢察官提起公訴（八十九年度偵字第二六六號），
本院判決如左：
    主      文
丁○○無罪。
    理      由
一、公訴意旨略以：被告丁○○意圖為他人不法之所有，與戊○○、甲○○、乙○○
    、己○○等五人，於民國八十八年六月九日九時許，在彰化縣田中鎮大社里建發
    釣蝦場，由戊○○持具有殺傷力、內無子彈之槍枝，向被害人即釣蝦場老闆鍾雲
    闊說伊正在跑路，要被害人鍾雲闊交付錢財，被害人鍾雲闊見有五人，且戊○○
    拿槍，恐傷及無辜，遂交付新台幣（下同）五千元予戊○○，渠等以此脅迫之方
    式，致使被害人鍾雲闊不能抗拒而交付五千元現金，得款後旋即逃逸，五千元則
    戊○○取得花用殆盡。因認被告涉有懲治盜匪條例第五條第一項第一款之罪嫌等
    語。
二、按犯罪事實應依證據認定之，無證據不得推定其犯罪事實，不能證明被告犯罪者
    ，應諭知無罪之判決，刑事訴訟法第一百五十四條、第三百零一條第一項分別定
    有明文。而認定犯罪事實所憑之證據，無論係直接證據或間接證據，其為訴訟上
    之證明，須於通常一般之人均不致有所懷疑，而得確信其為真實之程度者，始得
    據為有罪之認定，倘其證明尚未達到此一程度，而有合理之懷疑存在，復無其他
    調查途徑可尋，法院即應為無罪之判決，最高法院七十六年台上字第四九八六號
    判例足資參照。又共犯間就彼此行為分擔及犯意聯絡情節所為供述，攸關共犯自
    身於犯罪實施中角色扮演之重要程度，間接影響刑責之有無及輕重，深涉己身利
    害，自須有相當程度之補強證據足供擔保其真實性，且無任何瑕疵可指，始得採
    為其他共犯犯罪之依憑。
三、公訴人認被告丁○○涉有前揭盜匪犯行，無非係以被害人鍾雲闊所為指訴，核與
    共犯戊○○、甲○○陳述情節相符，為其主要論據。訊據被告丁○○堅決否認有
    何公訴人所指之犯行，辯稱：伊當天在車上睡覺，並沒有隨同戊○○下車去打電
    動玩具，對於被害人鍾雲闊拿五千元給戊○○一事並不清楚，且伊事後並沒有分
    得現金，事前亦不知戊○○前往該處之用意，而共犯戊○○、甲○○均已到庭陳
    述對伊有利之證詞，顯見渠等先前於警訊及偵查中所言並非全然實在，自有瑕疵
    可指，不足採信等語。經查：（一）證人甲○○雖於八十九年二月十八日警訊中
    陳稱：被害人鍾雲闊所交出之五千元已由被告與戊○○二人平分，且當時己○○
    、乙○○均有見到等語；惟經本院再次訊問證人甲○○，則改稱：戊○○以外之
    其他人（含本案被告）事後均有與戊○○發生爭執，因為渠等均不知戊○○會向
    釣蝦場老闆索款，被告並沒有分到錢等語；而證人甲○○前於警訊時亦稱：搶得
    之五千元均由戊○○拿去花用，並無分配等語。則該名證人前後多次供詞均屬有
    異，對於被告是否分得部分現金之敘述亦嫌反覆不一，顯有瑕疵可指，本院自不
    得徒置該名證人上開二次對於被告有利之供述於不顧，反就其不利被告之單次陳
    述遽為憑採。再依卷附己○○之警訊筆錄所示，亦無一語提及被告與戊○○平分
    五千元得款一事，並稱直到事後伊等始知戊○○拿錢之真正原因等語，此與證人
    甲○○上開所稱己○○亦有見到被告拿錢云云，顯非一致。則證人甲○○前揭所
    為不利被告之供詞，不惟與自己前後所述互相矛盾，亦迥異於其餘同行前往之其
    他證人所為描述，已難據為認定被告涉犯盜匪罪行之依憑。（二）而戊○○於本
    院訊問時，業已表示被告等其餘四人對於強行索款乙節事先並不知情，全係由伊
    一人臨時起意所為，此與被害人鍾雲闊於警訊中所稱：被告等四人在旁聽見，僅
    由戊○○出言要求五千元等語堪稱相符。而其前於偵訊中所稱被告等四人同意強
    行索款云云，並無任何證據足憑，已難採信。則被告既無在旁有何積極參與或助
    勢行為，至多僅有在旁見聞戊○○之犯罪經過，自無任何犯罪行為分擔可言；且
    就其行為表現觀之，亦難認其與戊○○二人先前即有共同犯罪之謀議，均與通常
    之共同正犯情節有所差異，就此顯已存有合理之懷疑，自無遽為認定盜匪罪共同
    正犯之餘地。至被害人鍾雲闊於另案本院八十九年度訴字第九七號盜匪案件訊問
    時雖稱戊○○等五人要伊拿錢出來等語，然此亦與其先前所述有異，尚乏依據，
    自無足採。（三）況戊○○所涉盜匪部分，業經本院另案審理結果，認戊○○與
    其餘在場四人間並無共犯關係之存在；而證人甲○○關於本案涉嫌強盜部分，同
    經檢察官為不起訴處分，有本院八十九年度訴字第九七號刑事判決及台灣台中地
    方法院檢察署八十九年度偵字第七五四三號不起訴處分書各一份在卷可按，益得
    徵明被告與戊○○、甲○○等人並無任何共同實施盜匪犯罪之情事。是被告辯稱
    並無參與犯行等語，應非子虛，自屬可採。此外，復查無其他積極證據足認被告
    確有公訴人所指之犯行，不能證明其犯罪，揆諸首揭法條及說明，應諭知無罪之
    判決。
據上論斷，應依刑事訴訟法第三百零一條第一項，判決如主文。
本案經檢察官吳憲明到庭執行職務。
中      華      民      國      九十     年     五    月     二十五     日
                                    臺灣彰化地方法院刑事第三庭
                                            法      官  高 文 崇
右正本證明與原本無異。
如不服本判決，應於判決送達後十日內向本院提出上訴狀( 須附繕本 )。
告訴人或被害人對於判決如有不服具備理由請求檢察官上訴者，其上訴期間之計算係
以檢察官收受判決正本之日期為準。
                                            法院書記官  楊 筱 惠
中      華      民      國      九十     年     五    月     二十八     日


司法院資訊處製作；財團法人民間司法改革基金會備份。
